【裁判字號】    89,易,1234
【裁判日期】    900704
【裁判案由】    妨害公務
【裁判全文】
臺灣屏東地方法院刑事判決                        八十九年度易字第一二三四號
    公  訴  人  臺灣屏東地方法院檢察署檢察官
    被      告  丙○
    選任辯護人  邱芬凌
右列被告因妨害公務案件，經檢察官提起公訴（八十九年度偵字第四一○四號），本
院判決如左：
    主  文
丙○為違背公務員所施查封標示效力之行為，處有期徒刑陸月，如易科罰金，以參佰
元折算壹日。
    事  實
一、丙○基於違反區域計劃法之共同犯意聯絡，明知其所有之屏東縣高樹鄉○○○段
    二之一三六、二之二０九、二之二八八地號等三筆土地，編定使用種類為一般農
    業區農牧用地，竟未經許可，自民國八十九年三月間起，僱請知情之丁○○（業
    經本院以八十九年度易字第一○○四號判決判處有期徒刑五月）、廖坤明（業經
    本院以前開判決判處拘役五十日）、許振輝（經本院以前開判決判處拘役三十日
    ）、陳志明（經本院以前開判決判處拘役三十日及有期徒刑六月）、許書賢（經
    本院以前開判決判處拘役三十日）、葉耀武（未據起訴）共同以挖土機挖掘該三
    筆土地內之砂石約十八萬立方公尺後，將之載往某砂石集中場處理出售圖利，並
    造成一長約六百公尺、寬約二百公尺、深度約一點五公尺深之坑洞，而違反非都
    市土地分區編定使用計劃使用該土地。嗣經屏東縣政府於八十九年三月二十一日
    以八九屏府地用字第四四三三三號函，限令丙○應於八十九年四月十五日以前恢
    復原狀作農牧用地使用，詎丙○於收受上開命令後，並未依限回復原狀變更農牧
    用地使用。又丙○明知上開三筆土地，於八十四年十月十八日，已經臺灣屏東地
    方法院執行處人員施以禁止任意處分之查封告示，竟基於妨害公務之犯意，於八
    十九年三月間起，擅自挖取上開土地內砂石出售圖利，而違背查封之效力。嗣於
    八十九年五月二十日上午十時三十分許，經警於右述人員在上址挖採砂石並回填
    土壤時當場查獲。
三、案經屏東縣警察局移送台灣屏東地方法院檢察署檢察官偵查起訴。
    理  由
一、訊據被告丙○矢口否認有何違反區域計劃法及違背查封效力之犯行，辯稱：伊只
    是請人整地，將土壤覆蓋在原有之石塊上而已，並沒有將砂石載運出去販賣，也
    沒有收到縣政府命應限期回復原狀之公文。又假扣押查封之效力僅禁止處分移轉
    之行為，並不禁止土地改良行為，故伊之所為亦未違反查封之效力云云。經查：
    (一)被告丙○於八十九年三月間曾委託共犯丁○○，並於同年五月間僱請廖振明、
      許振輝、陳志明、許書賢、葉耀武等人共同將被告所有之右開三筆土地內之石
      頭挖起運出，準備嗣後再行回填土壤乙節，業據共犯丁○○、廖坤明、許振輝
      、陳志明於本院另案審理及葉耀武於偵查中自白不諱（本院八十九年易字第一
      ○○四號卷第六至十頁；屏東縣警察局屏警刑經字第一四三五二號卷第一至三
      頁參照），核與卷附被告同意丁○○自八十九年三月一日至九月一日間在上開
      土地採取石頭之同意書影本乙紙所載內容相符（本院卷第七十六頁），堪信屬
      實。且被告所有之右開三筆土地：於八十九年三月九日十時五十分，經屏東
      縣政府環安小組會勘發現現場有一部怪手及砂石車正在作業，並留有深約一公
      尺、長約四十公尺及寬約二十公尺之深洞，而現場管理使用人為丁○○；嗣
      於同年三月十六日十一時三十分許，再經屏東縣警察局會勘結果發現現場仍有
      挖土機乙台、堆土機乙台及砂石車三台正在挖取砂石外運，並回填土壤，現場
      堆積砂石約一百五十立方公尺，欲回填土壤約五百立方公尺，現場監工亦為丁
      ○○；於八十九年五月二十二日經屏東縣政府環安小組會勘結果發現挖取砂
      石之範圍已擴大為長約六百公尺、寬約二百公尺及深約一點五公尺之坑洞，共
      計約遭濫採砂石達十八萬立方公尺，並未做農牧用地使用等情，分別有屏東縣
      政府環安小組取締盜濫採砂石現場會勘報告二紙（本院卷第七十頁、八十九年
      偵字第三○九八號卷第二十六頁）及屏東縣警察局取締盜濫採砂石現場會勘報
      告一紙（本院卷第七十五頁）附卷可憑。足證被告確有僱請丁○○於上揭時、
      地採取砂石乙事無訛，被告所辯僅係請人整地，未將砂石運出云云，顯與事實
      不符，尚難採信。
    (二)又屏東縣政府曾於八十九年三月二十一日以八九屏府地用字第四四三三三號函
      副本以掛號方式限令被告丙○於八十九年四月十五日前恢復原狀作農牧用地使
      用，且有回執乙節，業據證人即屏東縣政府地政科人員乙○○、甲○○於本院
      審理中結證屬實（本院卷二十八頁及六十頁），並有該函文及掛號函件第七三
      五五三號執據影本（能證明有以掛號郵件寄出）附卷可稽。雖然被告收受命令
      之回執，因屏東縣政府業務調整致無法提呈本院，有屏東縣政府九十年五月三
      日九十屏府地用字第六三四八六號函附卷可考，惟：
      被告之戶籍自八十七月十一日即已遷出「屏東市○○○路○段六十六巷十號
        」之住處而遷入前開屏東縣政府公文送達之「屏東縣高樹鄉○○村○○路六
        十七號」，且至本院辯論終結時止均未有改變，有被告之戶籍謄本乙紙在卷
        可證。
      參以被告於偵查中檢察官訊問：「屏東縣政府是否有公函給你要恢復原狀，
        有何意見？」時，係答稱：「我是委託丁○○要做好。」，並未辯稱未收到
        前揭命令（八十九年偵字第四一○四號卷第十一頁背面參照）。
      而共犯陳志明復於另案審理中供稱：「（丙○、丁○○）有（告訴我要回復
        原狀），．．．是十八日開始運前一天告訴我的。」（本院八十九年易字第
        一○○四號卷第十頁參照）；共犯廖坤明供稱：「（問：丙○叫你如何做？
        ）他說低的從高的挖來填。．．人要來檢查了。」等語（八十九年偵字第三
        ○九八號卷第十五頁）。
      及收受者為被告之屏東縣高樹鄉公所八十九年十月九日八九屏高鄉民字第一
        ○六四一號函副本（本院卷第二十頁）所載送達地址與前揭限期恢復原狀之
        公函同為「高樹鄉○○村○○路六十七號」，已經被告庭呈附卷，顯見即使
        將信函向上址送達，被告無不能收受之情事。
      綜上說明，堪認被告應確有收受右開縣政府命其恢復原狀之公函無疑，被告辯
      稱未收到云云，亦應屬事後卸責之詞，難予採信。
    (三)又被告違反查封效力挖取砂石乙節，業經證人即中國農民銀行屏東分行職員何
      茂德證述甚詳（八十九年偵字第三○九八號卷第二十一頁；四十二頁），且被
      告所有之上開三筆土地，因貸款未為清償，已由屏東縣里港地政事務所於八十
      四年十月十八日依本院鑫民執全甲五四七字第一○二六一號函辦理查封登記，
      有土地登記謄本三紙附卷足憑，被告應當明知該等土地已遭查封，惟其卻不顧
      查封之效力，復委託他人在讓土地挖取砂石成一長約六百公尺、寬約二百公尺
      及深約一點五公尺之坑洞，合計約遭濫採砂石達十八萬立方公尺，嗣又不依屏
      東縣政府限令期限回復原狀，顯已將原有土地之砂石加以移轉處分，此與改良
      行為尚屬有別，是其所辯未違反查封效力云云，應亦屬事後卸責之詞，不足為
      有利被告之認定。
    此外，復有現場照片十二張及土地登記謄本三份在卷可稽，本件事證明確，被告
    犯行洵堪認定，應依法論科。
二、核被告丙○所為係犯區域計劃法第二十二條之不依限恢復土地原狀及刑法第一百
    三十九條之違背查封效力罪。其與丁○○、廖坤明、許振輝、陳志明、許書賢、
    葉耀武六人間，就開違反區域計劃法之犯行，有犯意聯絡及行為分擔，均為共同
    正犯，又被告所犯上開兩罪間，有方法、結果之牽連關係，應從一重之刑法第一
    百三十九條之違背查封效力罪處斷。茲審酌其並無前科、素行良好、其犯罪之動
    機、目的、手段、所生損害，至辯論終結時止，已將其中阿拔泉段二之二○九號
    土地恢復原狀，並整地作農耕使用，有屏東縣高樹鄉公所八十九年十月九日八九
    屏高鄉民字第一○六四一號函在卷可憑等一切情狀，爰量處如主文所示之刑，並
    諭知易科罰金之折算標準，以資懲儆。
三、末查被告行為後，刑法第四十一條規定已於九十年一月十日修正公布，依刑法第
    二條第一項前段規定，應適用新法，附此敘明。
據上論斷，應依刑事訴訟法第二百九十九條第一項前段，區域計劃法第二十二條，刑
法第十一條前段、第二條第一項前段、第二十八條、第五十五條、第一百三十九條、
第四十一條第一項前段，罰金罰鍰提高標準條例第一條，第二條第一項，判決如主文
。
中      華      民      國      九十      年      七      月     四     日
                                      臺灣屏東地方法院刑事第一庭
                                          法  官   王以齊
右正本證明與原本無異。
對於本判決如有不服應於收受送達後十日內向本院提出上訴書狀上訴於台灣高等法院
高雄分院並按他造當事人之人數附具繕本。
                                          書記官   林天化
中      華      民      國      九十      年      七      月     六     日
附錄本判決論罪科刑法條：
區域計畫法第二十二條
違反前條規定不依限變更土地使用或拆除建築物恢復土地原狀者，除依行政執行法辦
理外，並得處六個月以下有期徒刑或拘役。
刑法第一百三十九條
損壞、除去或污穢公務員所施之封印或查封之標示，或為違背其效力之行為者，處一
年以下有期徒刑、拘役或三百元以下罰金。


司法院資訊處製作；財團法人民間司法改革基金會備份。
